臺灣高等法院刑事判決
110年度上易字第1553號
上  訴  人  臺灣臺北地方檢察署檢察官
被      告  許書維  



選任辯護人  葉銘功律師
上列上訴人因被告詐欺案件，不服臺灣臺北地方法院110年度簡
上字第60號，中華民國110年8月11日所為之第一審判決（聲請簡
易判決處刑案號：臺灣臺北地方檢察署109年度偵字第151號），
提起上訴，本院判決如下：
    主  文
上訴駁回。
    理  由
一、經本院審理結果，認第一審判決對被告許書維為無罪之諭知
    ，核無不當，應予維持，並引用第一審判決書記載之證據及
    理由（如附件）。
二、檢察官上訴意旨略以：
  ㈠被告為大學畢業、從事工程師之人，且於歷次偵審中自承曾
    向2家銀行詢問過貸款事宜，係具相當之智識、生活經驗及
    貸款經驗之人，應有能力知悉將銀行帳戶之提款卡及密碼交
    予陌生之人，可能提供非法使用；被告向「王專員」洽商辦
    理貸款之流程，有諸多不合常理、與授信交易通常知識經驗
    相悖之處，被告未曾見過「王專員」，也未就「王專員」的
    真實姓名、背景或任職在哪間公司等加以詢問查證，僅有以
    LINE跟「王專員」聯絡，且「王專員」僅係通訊軟體上認識
    之人，對被告身分及背景均不甚瞭解，卻未對於經濟狀況不
    佳之被告要求擔保品，被告應可查知自稱「王專員」之人，
    未要求其提供任何有價值之擔保品，僅要求提供不具餘額惟
    攸關個人財產、信用之銀行帳戶存摺、提款卡及密碼等物十
    分可疑，卻仍願意交付，凡此均與一般人所認知之借貸常情
    有違，難謂其就提供如原判決附表一所示之銀行帳戶（下稱
    本案銀行帳戶）之提款卡及密碼之目的，並非審核其財務狀
    況或還款能力，而係供作不法使用全無認識，其主觀上應可
    預見「王專員」係欲將其所提供之本案帳戶資料用於犯罪。
  ㈡參以被告在LINE中亦有向「王專員」詢問能否當面洽商貸款
    事宜及交付相關銀行帳戶資料，並質疑為何需要提供銀行帳
    戶資料，可見被告並非完全沒有可能遭詐騙之警覺心，是其
    應可預見將銀行帳戶提供予不相識之他人，將可能幫助詐欺
    集圑利用作為人頭帳戶及掩飾或隱匿他人實施詐欺犯罪所得
    之財物，然被告為求自身順利辦得貸款，不惜枉顧帳戶有被
    利用為犯罪工具使用之危險性，將提款卡、密碼等資料交付
    素昧平生之人，任由毫無所悉之不詳人士管領支配，其對於
    該等帳戶幫助詐欺、洗錢犯罪不法構成要件之實現，雖非有
    意使其發生，然此項結果之發生，顯不違其本意，是其主觀
    上確有幫助他人實行詐欺取財犯罪及隱匿所詐得款項之不確
    定故意。
  ㈢再者，被告提供餘額甚少之帳戶予對方，可知其交付本案銀
    行帳户之提款卡及密碼時，已預見對方要求提供上間金融機
    構帳戶之資料可能係用以詐騙他人獲取財物，但因自身需款
    孔急，且帳戶内餘額甚少，若「王專員」提出之借貸並非虚
    假，即可藉此取得貸款，若為詐騙，則因帳戶近無款項，自
    己亦不致蒙受金錢損失，因而對於對方收取帳戶資料之實際
    用途，並未詳加關心；倘有他人因其交付帳戶資料之行為而
    受害，亦非其所關注之事，實可認定其主觀上係縱本案帳戶
    資料遭詐欺集圑作為詐欺取財之不法用途，仍不違背其本意
    ，顯有幫助詐欺取財之不確定故意。嗣後該受被告提供使用
    帳戶之人，果與其他同夥利用以之為向被害人詐欺取財之匯
    款帳戶使用，被告應負幫助他人為詐欺取財之刑責甚明。原
    判決認被告就此等與常情、先前借款經驗明顯不同之要求依
    言行事，不具有幫助詐欺取財之不確定故意，遽對被告為無罪
    之諭知，顯與經驗法則有所違背，其認事用法即有違誤。至
    被告於交付本案銀行帳戶之提款卡及密碼予詐欺集團，任由
    毫無所悉之不詳人士管領支配時，即已構成幫助詐欺取財罪
    ，其於被害人遭詐騙匯款後，掛失相關帳戶之行為，僅為其
    犯罪事後行為，且其掛失原因不明，是不影響已成立之犯罪
    ，原審以此為由認定被告無罪，實與經驗法則有所違背，其
    認事用法即有違誤等語。
三、惟查：
  ㈠按刑法上之幫助犯，係指以幫助之意思，對於正犯資以助力
    ，使其犯罪易於達成而言，故幫助犯之成立，不僅須有幫助
    他人犯罪之行為，且須具備明知他人犯罪而予以幫助之故意
    ，始稱相當。刑法不承認過失幫助之存在，從犯之成立，須
    有幫助之故意，亦即必須認識正犯之犯罪行為而予幫助者，
    始足當之（最高法院86年度台上字第4824號、72年度台上字
     第6553號判決採相同意旨）。基此，於交付帳戶而幫助詐
    欺罪之成立，必須幫助人於行為時，明知或可得而知，被幫
    助
    人將持其所交付之帳戶向他人詐取財物，倘交付帳戶之人並
    無幫助犯罪之意思，亦非認識或可得預見收受其帳戶之人將
    以之作為詐欺取財等財產犯罪工具者，則不能成立幫助詐欺
    取財等犯罪。
  ㈡被告供述其因上網尋求貸款機會，經以LINE通訊軟體與自稱《
    幫救急貸》「王專員」連繫，對方聲稱需要審核財務狀況，
    要求提供金融帳戶之提款卡與密碼，其因此依對方之指示，
    提供本案銀行帳戶存摺、提款卡及密碼予對方等情（見108
    年度偵字第151號卷第145頁），並有與被告所述相符之LINE
    對話紀錄在卷可參（見同上偵卷第147至150頁）。觀之上述
    LINE對話紀錄，自稱「王專員」之人傳送「你這邊辦理過幾
    個銀行或郵局的帳戶，幾個就說幾個，這樣有助於您審核進
    度」、「我們是無抵押無擔保財務，這邊肯定要審核評估你
    的還款能力」、「你的第一階段審核已經通過公司這邊同意
    借款給你」、「我們這邊審核通過，你不能在其他公司，諮
    詢或者借款，不然財務知道是不會撥款的，所以千萬別幹這
    樣子的事，因為有客戶就是因為這樣子才沒有給他撥款」、
    「第二階段就是你三張有卡片的存摺和卡片要寄到我們公司
    」、「寄送包裹部分我們公司與7-11有合作，費用由我們公
    司承擔，如果您現在方便寄我這邊給您申請露天條碼給你配
    送」等語，經被告詢問「還有一個問題，我富邦的那張卡平
    時要用怎麼辦？」時，「王專員」仍持續向被告以「是這樣
    的，到我們公司審核評估完畢，外務聯絡簽合同的時候，卡
    片存摺都會一同還給你，我們是不會抵押你任何證件...這
    樣吧，你富邦不要寄，到時候我叫的面籤的時候，我叫財務
    給你備註一下就好。因為你現在審核已經通過，財務這邊已
    經備案的，所以如果你要的話就現在就要去寄」、「要去寄
    之前把卡裡面的餘額提領出來，避免造成不必要的經濟糾紛
    」、「這兩張的密碼是多少？你要說一下，我這邊要報備給
    財務，到時候審核評估會用到」等語，並參以本院辦理案件
    職務上所知悉，詐欺集團常以假借可代為辦理貸款為手法，
    要求一般民眾提供金融帳戶資料之情形，且如原判決附表二
    所示之被害人因受騙而匯款或轉帳至如原判決附表一所示帳
    戶，足認確有詐欺集團以假借可代為辦理貸款為手法，向被
    告佯稱借款人需提供帳戶之提款卡以評估借款資力，藉以詐
    取帳戶資料供其等使用，是被告辯稱其因急需用錢，為辦理
    貸款，代辦人員以需要審核財務狀況為由要求提供金融帳戶
    之提款卡與密碼，其因此依代辦人員指示，寄出本案銀行帳
    戶之存摺、提款卡及告知密碼等語，並非虛捏，應可採信。
  ㈢被告與「王專員」洽詢申辦貸款過程，被告詢問：「卡片是
    金融卡?」、「請問用途是?」，「王專員」回稱：「因為我
    們是無抵押無擔保、財務這邊肯定要審覈評估你的還款能力
    」；被告詢問：「你們有實體店面可以當面談?」、「我看
    廣告寫當面撥款」，「王專員」回稱：「有的。我們是線上
    審覈通過，我們線下有外務聯絡你面籤（「簽」之誤寫）合
    同當面撥款」；被告詢問：「可以問一下你們審覈方式嗎?
    」，「王專員」回稱：「先拍傳過來，我這邊會提交給財務
    這邊審覈。審核時間大概五到十分鐘左右就知道結果」；嗣
    被告依「王專員」之指示，傳送銀行帳戶存摺、金融卡之照
    片與「王專員」，「王專員」接著向被告說明：「..我把你
    資料整合出來報備給財務初步審覈」、「1萬1期200、利息1
    期1個月，用幾期算幾期，可以提前還清，1-36期可分期，
    除利息外不會收取任何費用」、「審覈通過的話，10萬你打
    算分幾期」等事項，被告又詢問：「5期每個月要繳多少?」
    、「我的狀況建議幾期?」，「王專員」回稱：「我是建議
    你先多分幾期，後期有的話可以提前還，用幾期算幾期」、
    「先分12」，被告回稱：「好，那就12」，「王專員」又稱
    ：「好的，你的第一階段審覈已經通過，公司這邊同意借款
    給你」，被告回稱：「嗯，感謝」，「王專員」再稱：「我
    們這邊審覈通過，你不能在其他公司諮詢或者借款，不然財
    務知道是不會撥款的，所以千萬別幹這樣的事，因為有客戶
    就是因為這樣子纔（才）沒給他撥款」、「第二階段是你三
    張卡片有卡片的存摺和卡片要寄到我們公司」等語，被告詢
    問：「..可以直接拿去?」，「王專員」回稱：「直接拿過
    來更慢，最好是按照公司的流程來」等語，有上述被告與「
    王專員」之LINE對話紀錄在卷可參（見同上偵卷第147至148
    頁），足徵被告就貸款細節向「王專員」詢問，「王專員」
    亦逐項回覆說明。參之被告患有亞斯伯格症候群，曾在國立
    臺灣大學醫學院附設醫院（下稱臺大醫院）精神部接受心理
    衡鑑結果，認其抽象思考能力差及對社會情境理解、判斷困
    難等情，有被告於90年至105年間在臺大醫院之病歷、心理
    衡鑑資料及身心障礙手冊影本在卷可查（見原審簡上字卷第
    249至355頁），足認被告之抽象思考能力較差，並對社會情
    境理解、判斷困難之情形，則「王專員」以貸款事項等說詞
    取信於被告，堪認被告有相當理由誤信《幫救急貸》「王專員
    」係民間貸款業者，並相信「王專員」向其索取帳戶資料之
    目的係為審核還款之用。又如原判決附表二編號2、5、9所
    示黃淑貞、董金昇、周鈺秀及如原判決附表二編號4所示陳
    喬暐於108年9月18日晚間報案後，員警於同日晚間通報如原
    判決附表一編號1、2帳戶所屬金融機構辦理通報警示作業，
    被告旋即於108年9月19日接獲銀行通知遭管控後，掛失如附
    表一編號1至2所示銀行帳戶之提款卡，有受理詐騙帳戶通報
    警示簡便格式表、渣打國際商業銀行股份有限公司110年7月
    7日渣打商銀字第1090020538號函、玉山銀行個金集中部109
    年7月13日玉山個（集中）字第1090077071號函附卷可佐（
    見同上偵卷第88、90、95、91頁、原審易字卷一第33至36、
    41至45頁），顯見被告於知悉帳戶異常後立即掛失相關帳戶
    ，並無容任詐欺集團任意使用其帳戶之情形，相較於一般幫
    助詐欺之行為人，因可預見並容任自己提供之金融機構帳戶
    資料將成為詐欺集團之犯罪工具，故在交出帳戶資料後，即
    放任不管之態度，顯然不同，足徵被告所辯：我不是故意的
    ，我也沒辦法預見被拿去當人頭帳戶，我跟對方在LINE上聯
    絡時我真的沒有想到帳戶會被拿去做其他使用等語，並非子
    虛。綜上足證，被告應係誤信《幫救急貸》「王專員」佯裝之
    民間貸款業者外觀及佯稱之借貸方式，為申辦貸款而提供上
    開帳戶資料。復以民間借貸並無一定之標準作業程式可稽，
    此乃一般社會經驗法則，自不能以行為人之借貸模式與銀行
    借貸模式不同，即率而推論行為人之主觀犯意。是檢察官上
    訴意旨謂：被告向「王專員」洽商辦理貸款之流程，有諸多
    不合常理、與授信交易通常知識經驗相悖之處，難謂其就提
    供本案銀行帳戶之提款卡及密碼之目的，並非審核其財務狀
    況或還款能力，而係供作不法使用全無認識，其主觀上應可
    預見「王專員」係欲將其所提供之本案帳戶資料用於犯罪，
    因此推論被告有幫助詐欺取財之犯意等節，並不可採。
  ㈣從被告與「王專員」洽詢申辦貸款之過程，被告詢問：「還
    有一個問題，我富邦的那張卡平時要用怎麼辦？」，「王專
    員」回稱：「是這樣的，到我們公司審核評估完畢，外務聯
    絡簽合同的時候，卡片存摺都會一同還給你，我們是不會抵
    押你任何證件...這樣吧，你富邦不要寄，到時候我叫的面
    籤（應為「簽」之誤寫）的時候，我叫財務給你備註一下就
    好。因為你現在審核已經通過，財務這邊已經備案的，所以
    如果你要的話就現在就要去寄」等語（見同上偵卷第148頁
    ），可認「王專員」提出各種看起來很合理的理由和被告溝
    通，消除被告的疑慮，使被告降低戒心，甚至提醒被告要把
    餘額提出，避免跟公司產生糾紛，顯示出自己是正派經營之
    貸款業者，則以被告之抽象思考能力較差並對社會情境理解
    、判斷困難之情形，確實足以讓被告主觀上認為自己在進行
    申辦貸款之流程，而依指示將存摺、提款卡及密碼等物交付
    對方。又被告曾向「王專員」詢問「從寄出到拿回大概需幾
    天」、「明天寄的話」等語（見同上偵卷第148頁），可徵
    被告關心其帳戶之存摺、提款卡何時可以取回，被告如果明
    知或可得而知，自己的帳戶將被詐騙集團拿來作為收取犯罪
    所得使用，應不會將本案帳戶之存摺、提款卡寄出去給他人
    。是檢察官上訴意旨謂被告提供餘額甚少之帳戶予對方，可
    知其交付本案銀行帳户之提款卡及密碼時，已預見對方要求
    提供上開金融機構帳戶之資料可能係用以詐騙他人獲取財物
    ，但因自身需款孔急，且帳戶内餘額甚少，若「王專員」提
    出之借貸並非虚假，即可藉此取得貸款，若為詐騙，則因帳
    戶近無款項，自己亦不致蒙受金錢損失，因而對於對方收取
    帳戶資料之實際用途，並未詳加關心；倘有他人因其交付帳
    戶資料之行為而受害，亦非其所關注之事，實可認定其主觀
    上係縱本案帳戶資料遭詐欺集圑作為詐欺取財之不法用途，
    仍不違背其本意，顯有幫助詐欺取財、幫助洗錢之不確定故
    意等語，純屬檢察官之臆測，亦不足採。
  ㈤被告於原審自陳大學肄業，現從事工程師（見原審簡上卷第2
    07頁），然學經歷未必等同判斷力，亦不當然不會遭受詐騙
    ，如本案多位具有高等學歷之告訴人亦為常見之詐欺手法所
    惑，此觀之其等警詢筆錄教育程度欄記載自明，顯難以被告
    學經歷推論其已預見詐欺犯罪。從而檢察官上訴意旨謂：被
    告為大學畢業、從事工程師之人，具相當之智識、生活經驗
    及貸款經驗之人，應有能力知悉將銀行帳戶之提款卡及密碼
    交予陌生之人，可能提供非法使用，被告具有幫助詐欺取財
    之不確定故意等節，尚屬率斷。
  ㈥臺灣臺北地方檢察署檢察官於原審指摘原審110年度簡字第16
    5號簡易判決漏未審酌被告另涉犯幫助犯洗錢防制法第14條
    第1項之洗錢罪嫌，難認允當（見原審簡上卷第10、207頁）
    ，並於本件上訴指稱被告所為除構成幫助詐欺取財罪外，亦
    可成立幫助犯一般洗錢罪，此部分係屬於原起訴效力所及之
    他部事實之擴張，於此促使上訴審法院一併注意審酌被告所
    為亦構成幫助洗錢罪等旨（見本院卷第30頁）。惟按
　　實質上或裁判上一罪案件，由於在實體法上之刑罰權單一，在訴訟法上為一個審判客體，就其全部事實，自應合一審判，不得割裂為數個訴訟客體；是以此類案件之追訴、審判，應適用公訴不可分、審判不可分及上訴不可分諸原則，此觀刑事訴訟法第267 條、第348 條第2 項等規定即明。故檢察官就被告之全部犯罪事實以實質上或裁判上一罪起訴者，因其刑罰權單一，在審判上為一不可分割之單一訴訟客體，法院自應就全部犯罪事實予以合一審判，以一判決終結之。倘法院如認一部成立犯罪，其他被訴部分不能證明犯罪時，因僅能為單一主文之有罪判決，其不能證明犯罪之部分，即於判決理由內說明因係被訴實質上或裁判上一罪，故不另為無罪諭知。惟相對地，檢察官就實質上或審判上一罪之犯罪事實起訴一部者，其效力固應及於全部，如已起訴及未經起訴之事實俱屬有罪，此時案件之全部事實不容割裂，法院自應合一裁判，否則即有同法第379 條第12款所稱「已受請求之事項未予判決」之違法；然若已經起訴之事實不構成犯罪，即與未經起訴之其他事實不發生所謂犯罪事實一部與全部之關係，法院自不得就未經起訴之其他事實併予裁判(最高法院108年度台上字第2935號判決採同一意旨)。本件依檢察官聲請簡易判決處刑書記載之犯罪事實，僅敘及被告幫助詐欺取財之犯罪事實，並無被告幫助掩飾或隱匿特定犯罪所得去向之洗錢犯罪事實，此觀之本件檢察官聲請簡易判決處刑書犯罪事實欄之記載即明。是被告經起訴之幫助詐欺取財罪嫌既經認定無罪，則上開涉嫌幫助洗錢犯罪事實與起訴之幫助詐欺取財犯罪事實，即無不可分之裁判上一罪關係，非起訴效力所及，本院自無庸予以審判，併此敘明。
四、綜上所述，本件依檢察官所舉證據所為訴訟上之證明，於通
    常一般人仍有合理之懷疑存在，尚未達於可確信其真實之程
    度，此外復查無其他積極之證據足以證明被告確有公訴意旨
    所指之幫助詐欺取財犯行，則要屬不能證明被告犯罪。原審
    合議庭以不能證明被告犯罪，而依刑事訴訟法第452條、第4
    55條之1第1項、第3項、第369條、第364條、第301條第1項
    規定，撤銷原簡易判決，諭知被告無罪之判決，經核認事用
    法，並無不合，應予維持，檢察官上訴意旨係就前開卷證為
    與本院相異之認定，仍認應就被告予以論罪科刑，而指摘原
    判決不當，經查為無理由，應予駁回。
據上論斷，應依刑事訴訟法第373條、第368條，判決如主文。　
本案經檢察官蕭方舟到庭執行職務。
中　　華　　民　　國　　110 　年　　11　　月　　30　　日
                  刑事第二庭    審判長法　官  遲中慧
                                      法　官  李世華
                                      法　官  楊志雄
以上正本證明與原本無異。
不得上訴。
                                      書記官  林昱廷
中　　華　　民　　國　　110 　年　　11　　月　　30　　日



【附件】：
臺灣臺北地方法院刑事判決
110年度簡上字第60號
上  訴  人  臺灣臺北地方檢察署檢察官
被      告  許書維
選任辯護人  葉銘功律師
上列上訴人因被告詐欺案件，不服本院中華民國110年2月23日11
0年度簡字第165號所為第一審判決（聲請簡易判決處刑書案號：
109年度偵字第151號），提起上訴，本院管轄之第二審合議庭認
不宜以簡易判決處刑，改依通常程序自為第一審判決如下：
    主  文
原判決撤銷。
許書維無罪。
    理  由
一、聲請簡易判決處刑意旨略以：被告許書維明知依一般社會生
    活之通常經驗，一般人無故取得他人金融帳戶使用之行徑常
    與財產犯罪之需要密切相關，而可預見不自行申辦帳戶使用
    ，反使用他人存摺之人，可能係幫助犯罪集團作為不法收取
    他人款項之用，又對於提供帳戶予他人使用，雖未必引發他
    人萌生犯罪之確信，但仍以縱若有人持以犯罪亦無違反其本
    意，而基於幫助他人向人詐欺取財之故意，於民國108年9月
    18日前某日，將其所申辦如附表一所示之帳戶提款卡及密碼
    等資料，寄交真實姓名年籍不詳之某詐欺集團成員。嗣該詐
    欺集團所屬人員基於詐欺之犯意，有於同年9月18日，冒用
    他人社群網站臉書帳號，並在臉書上刊登不實之手機販售優
    惠訊息，致如附表二編號3至9「被害人」欄所示之7人均陷
    於錯誤購買，並於如附表二編號3至9「匯款時間」欄所示之
    時間，分別依指示匯款如附表二編號3至9「匯款金額」欄所
    示之金額，至如附表一所示帳戶內；另詐欺集團所屬人員亦
    有於同年9月18日，假冒係銀行行員，分別撥打電話向附表
    二編號1至2「被害人」欄所示之2人佯稱：是否有網路消費
    錯誤，要取消商家購物之刷卡金額及訂單云云，致附表二編
    號1至2「被害人」欄所示之2人均陷於錯誤，分別於附表二
    編號1至2「匯款時間」欄所示之時間，依指示操作自動櫃員
    機，分別匯如附表二編號1至2「匯款金額」欄所示之金額，
    至附表1編號1帳戶內。嗣因董金昇等人發覺受騙，乃報警循
    線查獲上情。因認被告涉犯刑法第30條、第339條第1項之幫
    助詐欺取財罪嫌。
二、按犯罪事實應依證據認定之，無證據不得認定犯罪事實；不
    能證明被告犯罪者，應諭知無罪之判決，刑事訴訟法第154
    條第2項及第301條第1項分別定有明文。次按認定不利於被
    告之事實，須依積極證據，苟積極證據不足為不利於被告事
    實之認定時，即應為有利於被告之認定，更不必有何有利之
    證據；又事實之認定，應憑證據，如未能發現相當證據，或
    證據不足以證明，自不能以推測或擬制之方法，以為裁判基
    礎。而刑事訴訟法上所謂認定犯罪事實之積極證據，係指適
    合於被告犯罪事實之認定之積極證據而言，雖不以直接證據
    為限，間接證據亦包括在內；然而無論直接或間接證據，其
    為訴訟上之證明，須於通常一般之人均不致有所懷疑，而得
    確信其為真實之程度者，始得據為有罪之認定，倘其證明尚
    未達到此一程度，而有合理之懷疑存在時，致使無從形成有
    罪之確信，根據「罪證有疑，利於被告」之證據法則，即不
    得遽為不利被告之認定（最高法院40年台上字第86號、76年
    台上字第4986號、92年台上字第128號判例意旨參照意旨參
    照）。
三、公訴意旨認被告許書維涉有前揭犯行，無非係以證人即如附
    表二編號1至3、5至9所示告訴人林益平、黃淑貞、洪兆騏、
    董金昇、葉齊修、李彥霈、楊昀庭、周鈺秀等8人及證人即
    如附表二編號4所示被害人陳喬暐於警詢時之指訴、告訴人
    及被害人匯款至被告如附表一編號1至2所示帳戶之轉帳匯款
    明細、被告申請上開帳戶之個人資料及上開帳戶之交易明細
    為其論據。訊據被告固坦承有於上開時、地，交寄上開如附
    表一編號1至2所示帳戶之提款卡及密碼予他人使用等情，惟
    辯稱：係因貸款所需，故依對方之指示交付帳戶，並無幫助
    詐欺取財之犯意等語。經查：
（一）被告有於108年9月18日前某日，將其所申辦如附表一所示
      之帳戶提款卡及密碼等資料，寄交真實姓名年籍不詳之某
      詐欺集團成員。嗣該詐欺集團所屬人員基於詐欺之犯意，
      有於同年9月18日，冒用他人社群網站臉書帳號，並在臉
      書上刊登不實之手機販售優惠訊息，致如附表二編號3至9
      「被害人」欄所示之7人均陷於錯誤購買，並於如附表二
      編號3至9「匯款時間」欄所示之時間，分別依指示匯款如
      附表二編號3至9「匯款金額」欄所示之金額，至如附表一
      所示帳戶內；另詐欺集團所屬人員亦有於同年9月18日，
      假冒係銀行行員，分別撥打電話向附表二編號1至2「被害
      人」欄所示之2人佯稱：是否有網路消費錯誤，要取消商
      家購物之刷卡金額及訂單云云，致附表二編號1至2「被害
      人」欄所示之2人均陷於錯誤，分別於附表二編號1至2「
      匯款時間」欄所示之時間，依指示操作自動櫃員機，分別
      匯如附表二編號1至2「匯款金額」欄所示之金額，至附表
      1編號1帳戶內，業據被告於偵訊及前審調查訊問、準備程
      序、本院準備程序及審理時坦承在卷（見臺灣臺北地方檢
      察署109年度偵字第151號偵查卷【下稱151偵卷】第145頁
      正反面、本院109年度簡字第1276號卷第31至33頁、本院1
      09年度易字第519號卷【下稱原審519號卷】一第53至63頁
      、卷二第49至55、69至71、125至128頁、本院110年度簡
      上字第60號卷【本院簡上卷】第43至49頁），核與證人即
      告訴人林益平、黃淑貞、洪兆騏、董金昇、葉齊修、李彥
      霈、楊昀庭、周鈺秀等8人及證人即如附表二編號4所示被
      害人陳喬暐於警詢時之證述相符（見151偵卷第5至6頁、
      第7頁正反面、第8至25、26至27頁），並有如附表二編號
      1至9「匯入之帳戶及卷證出處」欄所示之帳戶交易明細資
      料、被告申請附表一所示帳戶之個人資料等在卷足資佐證
      （見151偵卷第31至35頁反面），是此部分事實堪予認定
      。惟此部分事實，僅能證明被告所提供之帳戶資料遭詐欺
      集團所利用，作為遂行詐欺犯行之工具，然被告是否即構
      成幫助詐欺罪，仍須視卷內證據資料是否足以證明被告於
      交付帳戶提款卡及密碼時，具備幫助詐欺之直接或間接故
      意為斷。
（二）本件被告係因上網尋求貸款機會，經以LINE通訊軟體與自
      稱「王專員」連繫，對方聲稱需要評估還款能力，要求被
      告提供金融帳戶之提款卡與密碼，將有助於貸款之審核等
      語，被告遂依對方之指示，提供如附表一所示之銀行帳戶
      提款卡及密碼予對方等情，業據被告供承在卷（見151偵
      卷第145），並有LINE對話翻拍照片在卷可參（見151偵卷
      第147至150）。觀之前揭LINE對話翻拍照片，可知自稱「
      王專員」之人確實有傳送「你這邊辦理過幾個銀行或郵局
      的帳戶，幾個就說幾個，這樣有助於您審核進度」、「我
      們是無抵押無擔保財務，這邊肯定要審核評估你的還款能
      力」、「你的第一階段審核已經通過公司這邊同意借款給
      你」、「我們這邊審核通過，你不能在其他公司，諮詢或
      者借款，不然財務知道是不會撥款的，所以千萬別幹這樣
      子的事，因為有客戶就是因為這樣子才沒有給他撥款」、
      「第二階段就是你三張有卡片的存摺和卡片要寄到我們公
      司」、「寄送包裹部分我們公司與7-11有合作，費用由我
      們公司承擔，如果您現在方便寄我這邊給您申請露天條碼
      給你配送」等語，經被告詢問「還有一個問題，我富邦的
      那張卡平時要用怎麼辦？」時，「王專員」仍持續向被告
      以「是這樣的，到我們公司審核評估完畢，外務聯絡簽合
      同的時候，卡片存摺都會一同還給你，我們是不會抵押你
      任何證件...這樣吧，你富邦不要寄，到時候我叫的面籤
      的時候，我叫財務給你備註一下就好。因為你現在審核已
      經通過，財務這邊已經備案的，所以如果你要的話就現在
      就要去寄」、「要去寄之前把卡裡面的餘額提領出來，避
      免造成不必要的經濟糾紛」、「這兩張的密碼是多少？你
      要說一下，我這邊要報備給財務，到時候審核評估會用到
      」等語，顯見確實存在一個詐欺集團佯稱借款人需提供帳
      戶之提款卡以評估借款資力，藉以詐取帳戶資料供其等使
      用，再透過貌似正當之借款流程，並適時安撫被告及給予
      被告保證，是被告所稱誤信對方為放款目的而要求被告提
      供帳戶評估資力，而交付附表一所示2個銀行帳戶之提款
      卡與密碼等語，即非虛構，而屬有據。
（三）又現今社會景氣不佳，詐欺集團利用民眾急於急需資金之
      可趁之機，藉此詐取民眾之金融帳戶再遂行財產犯罪者，
      時有多聞，此由政府曾在電視媒體上製播呼籲應徵工作者
      或辦理貸款者小心防詐之宣導短片，即可明證確有民眾因
      辦理貸款而受詐騙交付帳戶資料之情形；而在謀職不易、
      經濟拮据之情形下，求職或辦理貸款成為民眾生活首要之
      急時，實難以期待一般民眾均能詳為查證而免遭詐騙、利
      用；且觀諸詐騙集團之詐騙手法推陳出新，雖經政府、媒
      體大力宣導，但仍不斷地有大量被害人受騙，此亦足徵無
      法苛求每個人均有足夠智慧識別真偽，且被害者除遭詐騙
      一般財物外，亦有可能遭人詐騙個人證件、金融機構存摺
      、行動電話門號等物，本件既有前開LINE對話足以佐證被
      告可能為貸款而遭騙取帳戶，自不得僅以貸款而交付提款
      卡及密碼一事，即認其有幫助取財或洗錢之認知及故意，
      況附表二編號2、5、9所示告訴人黃淑貞、董金昇、周鈺
      秀等3人及證人即如附表二編號4所示被害人陳喬暐於108
      年9月18日晚間報案後，員警於同日晚間通報如附表一編
      號1、2帳戶所屬金融機構辦理通報警示作業，被告旋即於
      108年9月19日接獲銀行通知遭管控後，掛失如附表一編號
      1至2所示銀行帳戶之提款卡，有上開告訴人、被害人等之
      受理詐騙帳戶通報警示簡便格式表、渣打國際商業銀行股
      份有限公司110年7月7日渣打商銀字第1090020538號函、
      玉山銀行個金集中部109年7月13日玉山個（集中）字第10
      90077071號函附卷可佐（見151偵卷第88、90、95、91頁
      、原審519號卷一第33至36、41至45頁），顯見被告於知
      悉帳戶異常後，立即掛失相關帳戶，並無容任詐欺集團任
      意使用其帳戶之情形。從而，審酌被告為謀得貸款者之弱
      勢地位，堪認被告實因貸款而受騙致使交付如附表一編號
      1至2所示帳戶之提款卡及密碼予詐欺集團，難認其主觀上
      可預見他人可能將該帳戶資料轉為詐取他人匯款之用，是
      以難認被告交付提款卡及密碼時具幫助他人詐欺取財之不
      確定故意。
（四）至被告雖曾於本院前審準備程序時自白在卷，惟被告之自
      白，不得作為有罪判決之唯一證據，仍應調查其他必要之
      證據，以察其是否與事實相符，刑事訴訟法第156條第2項
      定有明文。本件被告並無幫助詐欺之不確定故意乙節，已
      經本院認定如前，自難認本件除被告自白之外，有何補強
      證據可言；再觀諸被告於本院供陳：前審最後一次準備程
      序我雖然認罪，但我當初並沒有預見到提供帳戶辦理貸款
      會有幫助詐欺、幫助洗錢的情形，我沒有這樣的意圖，因
      為前審最後幾個庭是同一個法官，檢察官就跟我前審的辯
      護人說，要不要和解，給予緩刑，一審辯護人就問我是否
      要和解，說除非同意給緩刑否則不要認罪，最後我有與告
      訴人達成和解等語（見本院簡上卷第45、47頁），且被告
      亦依約賠償告訴人董金昇、周鈺秀，有匯款單影本在卷可
      參（見本院110年度簡字第165號卷二第126、127頁），足
      見被告係為息事寧人始為自白之供述，自與承認幫助詐欺
      取財之主觀犯意不同，本院當不能僅以其上開與認罪真意
      不符之自白，即遽為不利之認定。
（五）末按起訴為訴訟上之請求，基於不告不理原則，受訴法院
      對於被告之行為，應受審判之範圍，除刑事訴訟法第267
      條之情形外，應以起訴書所記載被告之犯罪事實為準。到
      庭實行公訴之檢察官以言詞所為之陳述或書面提出之補充
      理由書，其中逸出起訴書記載之犯罪事實部分，倘原本係
      屬於一部起訴效力所及之他部事實之擴張，應僅止於促使
      法院之注意，非屬訴訟上之請求，不生起訴之效力（最高
      法院99年度台上字第853號判決參照）。又按法院不得就
      未經起訴之犯罪審判，刑事訴訟法第268條定有明文。犯
      罪事實是否已起訴，應以檢察官起訴書犯罪事實欄記載為
      準，苟起訴書犯罪事實欄未記載之犯罪事實，不得認為已
      起訴，除與起訴論罪部分有一罪之關係，為起訴效力所及
      ，應併予審判者外，未經起訴之犯罪事實不得予以審判，
      否則，即有未受請求之事項予以判決之違法（最高法院96
      年度台上字第5108號判決參照）。又法院雖基於發現真實
      之必要，對於未經起訴之犯罪事實一併加以調查，但調查
      後若認為不能證明被告有該項犯罪事實，則於判決理由內
      說明其調查之結果即可，毋庸就該部分諭知無罪之判決，
      或不另為無罪之諭知，否則即難謂無未受請求之事項而予
      以判決之當然違背法令（最高法院92年度台上字第6474號
      判決參照）。依本件檢察官聲請簡易判決處刑書記載之犯
      罪事實，檢察官僅起訴被告將前揭銀行帳戶之提款卡、密
      碼提供不詳詐騙成員使用，涉犯刑法第30條第1項、第339
      條第1項之幫助詐欺取財罪，聲請書之犯罪事實及所犯法
      條均未記載被告涉犯洗錢部分，僅上訴意旨書記載被告涉
      犯刑法第30條第1項、洗錢防制法第14條第1項幫助洗錢罪
      嫌，足認檢察官並未起訴被告涉犯刑法第30條第1項、洗
      錢防制法第14條第1項之幫助洗錢犯罪行為，且本院認被
      告不成立詐欺取財罪之幫助犯，起訴之部分（即幫助詐欺
      取財部分）既應為無罪之諭知，與檢察官上訴書所主張之
      幫助洗錢犯罪行為即無實質上或裁判上一罪關係，非屬本
      件審理範圍，本院予以說明即足，附予敘明。
四、綜上所述，被告雖有交付如附表一編號1、2所示銀行帳戶之
    提款卡及密碼予他人之情，惟其主觀上並無容認他人任意使
    用前揭帳戶之意，自難認其主觀上可預見詐騙集團成員可能
    將該帳戶資料轉為詐取他人匯款之用，更無從確認被告交付
    提款卡及密碼時具幫助他人詐欺取財之不確定故意。故本件
    聲請簡易判決處刑意旨所舉證據，未能使本院之心證達到確
    信其為真實之程度，應認舉證尚有未足，揆諸前開說明，即
    屬犯罪不能證明，應諭知無罪之判決。前審認被告確有聲請
    簡易判決處刑意旨所指犯行，而遽予論罪科刑，容有未洽。
    檢察官雖以原審未認定被告行為亦構成洗錢防制法第14條第
    1項之幫助洗錢之犯行而提起上訴，然本件原起訴之事實既
    應為無罪之判決，檢察官之上訴，即無理由，惟前審判決仍
    有上揭可議之處，自應由本院合議庭撤銷原判決，自為第一
    審無罪之判決。
五、末按檢察官聲請簡易判決處刑之案件，經法院認為有第451
    條之1第4項但書之情形者，應適用通常訴訟程序審判之，刑
    事訴訟法第452條定有明文。是被告經本院審理後，認應為
    無罪之諭知，而有刑事訴訟法第451條之1第4項但書第3款之
    情形，依前揭規定，應由本院逕依通常程序審理後，自為第
    一審通常程序之判決。故檢察官、被告如不服本判決，得於
    法定期間內，向管轄之第二審法院提起上訴，併此敘明。
六、據上論斷，依刑事訴訟法第452條、第455條之1第1項、第3
    項、第369條第1項前段、第364條、第301條第1項前段，判
    決如主文。
本案經檢察官陳弘杰聲請簡易判決處刑，檢察官林淑玲提起上訴
，檢察官陳國安到庭執行職務。
中　　華　　民　　國　　110 　年　　8  　　月    11 　日
　　　　　　　　　刑事第十三庭  審判長  法　官　鍾雅蘭
　　　　　　　　　                      法  官  涂光慧
　　　　　　　　　                      法  官  郭又禎
以上正本證明與原本無異。
如不服本判決應於收受送達後20日內向本院提出上訴書狀，並應
敘述具體理由；其未敘述上訴理由者，應於上訴期間屆滿後20日
內向本院補提理由書（均須按他造當事人之人數附繕本）「切勿
逕送上級法院」。告訴人或被害人如對於本判決不服者，應具備
理由請求檢察官上訴，其上訴期間之計算係以檢察官收受判決正
本之日期為準。 
                                        書記官  殷玉芬 
中　　華　　民　　國　　110 　年　　8 　　月　　12　　日
附表一
編號   戶名       金融機構        帳號 1 許書維 玉山商業銀行 000-0000000000000 2 許書維 渣打國際商業銀行股份有限公司 000-00000000000000 
附表二
編號 原判決附表二編號 被害人  被害時間 （民國）    匯款時間 　 （民國）  匯款金額(新臺幣）     詐欺手法 匯入之帳戶及卷證出處 是否經詐騙集團成員提領 和解情形 1 7 林益平 108年9月18日晚間6時6分許 ⑴108年9月18日晚間6時32分許 49,987元 佯以其在網路購物後，因購物系統發生故障，需依信用卡公司人員指示至自動櫃員機操作取消訂單 附表一編號1（見151偵卷第33頁） 是（見151偵卷第33頁） 受騙款項均已取回，無到庭協商和解意願（原審519號卷二第77、113頁）     ⑵108年9月18日晚間6時33分許 7,262元     2 8 黃淑貞 108年9月18日晚間7時6許 108年9月18日晚間8時15分許 1萬7,985元（聲請簡易判決處刑書誤為1萬8,000元，應予更正） 自稱為「花旗銀行信用卡部」之男子，佯以其在網路購物後，因屬下班時間失，需依花旗銀行人員指示至自動櫃員機操作取消訂單 附表一編號1（見151偵卷第33頁） 是（見151偵卷第33頁） 受騙款項均已取回，無和解（原審519號卷二第75頁） 3 3 洪兆騏 108年9月18日上午10時許 108年9月18日晚間8時16分許 1萬3,000元 以好友暱稱「Shun Yao Lee」為名，在臉書張貼一則iPhone手機優惠出售活動貼文，並要求加通訊軟體LINE「ID：0000000、奕奕秀」為好友後，使洪兆騏陷於錯誤而誤信手機出售而匯款。 附表一編號1（見151偵卷第33頁） 是（見151偵卷第33頁） 無和解 4 9 陳喬暐（未提告） 108年9月18日上午8時16分許 108年9月18日晚間8時32分許 6萬 以好友暱稱「Evonne Chiu」為名，在臉書張貼一則iPhone手機優惠出售活動貼文，並要求加通訊軟體LINE「ID：0000000」為好友後，使陳喬暐陷於錯誤而誤信手機出售而匯款。 附表一編號1（見151偵卷第33頁） 未經詐騙集團提領（見151偵卷第33頁） 無和解 5 1 董金昇 108年9月18日晚間6時46分許 ⑴108年9月18日晚間6時46分 6萬 以好友暱稱「林宜璇」為名，在臉書張貼一則iPhone手機優惠出售活動貼文，並要求加通訊軟體LINE「ID：0000000、陳秋伊」為好友後，使董金昇陷於錯誤而誤信手機出售而匯款。 附表一編號2（見原審519號卷一第36頁） 未經詐騙集團提領（見原審519號卷一第36頁） 和解（見原審519號卷二第117至118頁）     ⑵108年9月18日晚間7時5分許 3萬     6 6 葉齊修 108年9月18日晚間6時20分許 108年9月18日晚間6時47分許 1萬5,000元 以好友暱稱「Eddie Kuo」為名，在臉書張貼一則iPhone手機優惠出售活動貼文，並要求加通訊軟體LINE「ID：0000000、林奕秀」為好友後，使葉齊修陷於錯誤而誤信手機出售而匯款。 附表一編號2（見原審519號卷一第36頁） 未經詐騙集團提領（見原審519號卷一第36頁） 無和解 7 4 李彥霈 108年9月18日晚間6時許 108年9月18日晚間6時51分許 1萬3,000元 以好友暱稱「黃愛茹」為名，在臉書張貼一則iPhone手機優惠出售活動貼文，並要求加通訊軟體LINE「ID：0000000、奕奕秀」為好友後，使李彥霈陷於錯誤而誤信手機出售而匯款。 附表一編號2（見原審519號卷一第36頁） 未經詐騙集團提領（見原審519號卷一第36頁） 無和解 8 5 楊昀庭 108年9月18日晚間6時50分許 108年9月18日晚間7時14分許 1萬3,000元 以好友暱稱「Eddie Kuo」為名，在臉書張貼一則iPhone手機優惠出售活動貼文，並要求加通訊軟體LINE「ID：0000000、林奕秀」為好友後，使楊昀庭陷於錯誤而誤信手機出售而匯款。 附表一編號2（見原審519號卷一第36頁） 未經詐騙集團提領（見原審519號卷一第36頁） 無和解 9 2 周珏秀 108年9月18日晚間6時許 108年9月18日晚間7時16分許 2萬5,000元 以好友暱稱「曾文燕」為名，在臉書張貼一則iPhone手機優惠出售活動貼文，並要求加通訊軟體LINE「ID：000000、林奕秀」為好友後，使周珏秀陷於錯誤而誤信手機出售而匯款。 附表一編號2（見原審519號卷一第36頁） 未經詐騙集團提領（見原審519號卷一第36頁） 和解（見原審519號卷二第126至127頁）